【裁判字號】    89,易,4922
【裁判日期】    900222
【裁判案由】    違反台灣省菸酒專賣暫行條例
【裁判全文】
臺灣高雄地方法院刑事判決                        八十九年度易字第四九二二號
    公  訴  人  臺灣高雄地方法院檢察署檢察官
    被      告  甲○○
右列被告因違反台灣省煙酒專賣暫行條例案件，經檢察官提起公訴（八十九年度偵字
第二二六九０號），本院判決如左：
    主  文
甲○○無罪。
    理  由
一、公訴意旨略以：被告甲○○明知菸酒之包裝紙非經專賣機關之許可不得印製，竟
    於民國八十九年四、五月間，擅自印製中華民國第十任總統陳水扁先生就職紀念
    酒之外包裝禮盒，而於同年五月十七日，在高雄縣大寮鄉○○○路十二號為警查
    獲，因認被告涉有菸酒專賣暫行條例第三十七條第二款之罪嫌等語。
二、按犯罪事實應依證據認定之，無證據不得推定其犯罪事實；不能證明被告犯罪者
    ，應諭知無罪之判決，刑事訴訟法第一百五十四條、第三百零一條第一項分別定
    有明文。次按「認定不利於被告之事實，須依積極證據，苟積極證據不足為不利
    被告之認定時，即應為有利於被告之認定，更不必有何有利之證據」，「事實之
    認定，應憑證據，如未能發現相當證據，或證據不足以證明，自不能以推測或擬
    制之方法，以為裁判基礎」，此分別有最高法院三十年上字第八一六號及四十年
    度台上字第八六號判例可供參照。
三、訊之被告甲○○對於在上開地點被查獲印有中華民國第十任總統陳水扁先生就職
    紀念酒字樣之外包裝盒，固不諱言，惟堅決否認有何違法印製酒類包裝紙之犯行
    ，辯稱被查扣之外包裝盒係作為永豐利有限公司（下稱永豐利公司）委託其公司
    製造藥酒一批外包裝之用，係由永豐利公司自行委託晶國企業有限公司（下稱晶
    國公司）所印制，再交其使用，其發現包裝盒有酒字，即向永豐利公司反應，永
    豐利公司亦馬上請晶國公司重印等語；經查，本件公訴意旨認被告涉有印製酒類
    包裝紙之犯行，無非以被告公司內所查扣上開包裝盒及被告於偵查中之供述為其
    論據，惟查被告於偵查中，僅於檢察官訊問包裝盒是你叫人做的時，回稱沒錯，
    惟其亦即答稱印有酒字係疏失（見台灣高雄地方法院檢察署八十九年度偵字第一
    一八九二號卷宗，八十九年九月二十八日訊問筆錄），並未供承係故意印製，亦
    未進一步說明印製之過程，而此包裝盒係永豐利公司自行委託晶國公司印制交予
    被告公司，被告發現有酒之字樣後，亦即請永豐利公司重新印製等情，業據證人
    即永豐利公司業務員乙○○及晶國公司職員丙○○到庭證述無誤，核與被告所辯
    情節相等，復核之本件係在被告公司內查獲，而非在市面流通時所查獲等情，應
    認被告所辯尚足採信，尚難僅以被告於偵查中供述其叫人印製包裝盒及扣得上開
    包裝盒，即認被告有何故意印製酒類包裝紙之行為，此外復查無其他積極證據足
    證被告有何未經許可印製酒類包紙之犯行，自應為被告無罪之諭知。
據上論斷，應依刑事訴訟法第三百零一條第一項，判決如主文。
本案經檢察官楊慶瑞到庭執行職務。
中    華    民    國    九十    年      二      月      二十二        日
                                  臺灣高雄地方法院刑事庭
                                      法  官    林 俊 寬
右正本證明與原本無異。
如不服本判決，應於判決送達後十日內，向本院提出上訴狀。
                                      書記官    李 文 廣
中    華    民    國    九十    年      二      月      二十二        日


司法院資訊處製作；財團法人民間司法改革基金會備份。
